最高法院刑事判決　　　　　　　　　　　　　　　　九十一年度台非字第一九四號
　　上訴人　最高法院檢察署檢察總長
　　被　告　甲○○
右上訴人因被告煙毒等罪案件，對於台灣高等法院高雄分院中華民國八十七年一月二
十六日第二審確定判決（八十七年度上訴字第四三號，起訴案號：台灣高雄地方法院
檢察署八十六年度偵字第二一九三三號），認為違法，提起非常上訴，本院判決如左
：
    主  文
原審及第一審判決均撤銷。
甲○○施用毒品，處有期徒刑參年，褫奪公權貳年，殘餘海洛因粉末之吸管壹支沒收
並銷燬之。又連續非法吸用化學合成麻醉藥品，處有期徒刑肆月，殘餘安非他命之夾
鏈袋壹只、吸食器壹組均沒收。應執行有期徒刑參年貳月，褫奪公權貳年，殘餘海洛
因粉末之吸管壹支沒收並銷燬之，殘餘安非他命之夾鏈袋壹只、吸食器壹組均沒收。
    理  由
非常上訴理由略稱：「按判決適用法則不當者，為違背法令。又依法應於審判期日調
查之證據而未予調查者，其判決當然違背法令，刑事訴訟法第三百七十八條、第三百
七十九條第十款分別定有明文。而刑法上累犯之成立要件，依刑法第四十七條規定，
必須曾受有期徒刑之執行完畢，五年以內再犯有期徒刑以上之罪者，始足當之。所謂
執行完畢，其在監執行期滿者，固不待言；如經假釋出獄者，須在無期徒刑假釋後滿
十五年，或在有期徒刑所餘刑期內未經撤銷假釋者，其未執行之刑，始得以已執行論
。如其為二以上徒刑併執行者，假釋所定最低應執行之期間，合併計算之；其所餘刑
期，亦應合併計算，此觀刑法第七十九條第一項前段、第七十九條之一第一項、第三
項之規定甚明。經查本件被告甲○○分別於民國八十年間犯非法吸用安非他命等三罪
，經台灣高等法院高雄分院八十二年度聲字第二九三號裁定定應執行有期徒刑三年二
月；另於八十一年五月起犯違反槍砲彈藥刀械管制條例等罪，經台灣台東地方法院八
十二年度訴字第二八號判決有期徒刑四年四月確定在案，嗣經台灣台東地方法院檢察
署檢察官將上開二案分別執行合併計算刑期，刑期共七年六月，原應至八十九年七月
三十日屆滿，有該署八十二年十一月十八日八二執助字第六六八號、同年月三十日八
二執丁字第四九四｜一號執行指揮書在卷可按（見台灣台東監獄泰源分監函首頁卷內
）。復經合併計算最低應執行之期間，於八十四年十一月四日假釋出監，假釋殘餘刑
期為四年七月四日，惟被告於假釋期間更犯本罪，經判處有期徒刑三年五月確定，旋
經核准撤銷其假釋，並執行原殘餘刑期，亦有台灣台東監獄泰源分監八十七年八月二
十五日（八十七）泰所教字第三一七五號報請撤銷假釋函、法務部八十七年九月二十
五日法八十七矯決字第○三三一二九號核准函及台灣台東監獄八十七年九月二十九日
東監太教字第二一一○號發交執行前案殘餘刑期函可資覆按（均附於台灣高雄地方法
院檢察署八十五年執護字第三八○號觀護卷宗內），足見前案尚未執行完畢，被告於
假釋期間內所犯本件，自不能以累犯論。原審未予查明，遽誤以接續執行之日期為執
行完畢日期，並維持第一審依刑法第四十七條累犯規定加重其刑之判決，同屬違法。
案經確定，且不利於被告，合依刑事訴訟法第四百四十一條、第四百四十三條提起非
常上訴，以資糾正及救濟。」等語。
本院按刑法第七十九條之一第一項規定：二以上徒刑併執行者，第七十七條所定最低
應執行之期間，合併計算之；同條第三項規定：依第一項規定合併計算執行期間而假
釋者，前條第一項規定之期間，亦合併計算之。則犯二以上之罪受有期徒刑合併執行
，並合併計算其最低執行期間而獲准假釋，其假釋之範圍應包括所犯之該數罪，即不
論假釋開始前或嗣後假釋期間其中一罪之刑期是否已執行期滿或逾期，在假釋期間內
，所犯數罪之徒刑均應認為尚未執行完畢，於假釋期間內縱再犯有期徒刑以上之罪，
亦不構成累犯。本件被告甲○○因違反麻醉藥品管理條例等罪案件，經台灣高雄地方
法院（八十年度訴字第二五三六號）及台灣高等法院高雄分院（八十一年度上訴字第
四八四號）判處罪刑確定，於八十二年七月十二日由台灣高等法院高雄分院裁定（八
十二年度聲字第二九三號）定執行刑為有期徒刑三年二月；又因違反槍砲彈藥刀械管
制條例等案件，經台灣台東地方法院（八十二年度訴字第二八號）於八十二年五月二
十六日判處有期徒刑四年四月確定；嗣台灣台東地方法院檢察署檢察官將此二案分別
執行，然合併計算刑期為有期徒刑七年六月，應合併執行至八十九年七月三十日止；
被告於有期徒刑執行中，因合併計算最低應執行期間，而於八十四年十一月四日經法
務部核准假釋出監，殘餘刑期為四年七月四日。惟被告於假釋期中更犯本件施用毒品
及連續非法吸用化學合成麻醉藥品二罪，經判決論處罪刑確定，其假釋乃經核准撤銷
，再執行殘刑，有各該案卷及判決正本、執行指揮書、台灣台東監獄及泰源分監函件
等在卷可稽。揆之上開說明，被告前所犯各罪，有期徒刑部分因合併執行，並合併計
算其最低執行期間而獲准假釋，假釋之範圍既包括所犯該二案之數罪，在假釋期間各
罪之徒刑均應認為尚未執行完畢。被告在假釋期間，於八十六年九月九日在其住處施
用毒品海洛因一次，另基於概括犯意，自八十六年九月一日起至同年九月九日止，連
續在同一住處非法吸用化學合成麻醉藥品安非他命，再犯本件施用毒品及連續非法吸
用化學合成麻醉藥品罪，即與累犯之要件不符。詎台灣高雄地方法院第一審判決（八
十六年度訴字第三四Ｏ八號）就被告所犯二罪，皆誤依累犯規定加重其刑，適用裁判
時之法律，即肅清煙毒條例（八十七年五月二十日已修正公布為毒品危害防制條例，
海洛因為第一級毒品）第九條第一項、第十二條前段，麻醉藥品管理條例（上開修正
公布之毒品危害防制條例，安非他命列為第二級毒品）第十三條之一第二項第四款，
刑法第十一條、第五十六條、第四十七條、第三十七條第二項、第三十八條第一項第
一款、第二款、第五十一條第五款、第九款，論以被告施用毒品，累犯之罪，處有期
徒刑三年三月，褫奪公權二年，殘餘海洛因粉末之吸管一支，沒收並銷燬之；又論以
連續非法吸用化學合成麻醉藥品，累犯之罪，處有期徒刑五月，殘餘安非他命之夾鏈
袋一只、吸食器一組均沒收；並定應執行有期徒刑三年五月，褫奪公權二年，沒收部
分，併執行之。揆諸首揭說明，關於均論累犯部分，自屬違誤。被告不服提起上訴，
原審於八十七年一月二十六日判決時，未予糾正，仍予維持，駁回被告之第二審上訴
，顯已違背法令。案經確定，且於被告不利，非常上訴意旨執以指摘，洵有理由，爰
將原審及第一審判決均予撤銷，另行依法判決如主文第二項所示，以資救濟。
據上論結，應依刑事訴訟法第四百四十七條第一項第一款但書，肅清煙毒條例第九條
第一項、第十二條前段，麻醉藥品管理條例第十三條之一第二項第四款，刑法第十一
條前段、第五十六條、第三十七條第二項、第三十八條第一項第一款、第二款、第五
十一條第五款、第九款，判決如主文。
中      華      民      國    九十一    年      八      月      八      日
                              最高法院刑事第十二庭
                                  審判長法官  張  淳  淙
                                        法官  謝  俊  雄
                                        法官  蘇  振  堂
                                        法官  張  春  福
                                        法官  呂  丹  玉
      右正本證明與原本無異
                                              書  記  官
中      華      民      國    九十一    年      八      月     十四     日
